# 请教陈版，付费制会员月卡的会计处理问题。

提问人：Leoliu98 时间：2022-08-26 10:45:15
@chenyiwei，陈版您好，请问付费制会员月卡应该如何处理？
Plus 会会 员.jpg (72.25 KB, 下载次数: 0)
2022-8-26 14:22 上传
PS：可将该平台理解为淘宝，运营商为第三方商户。背景背景：：A公司于 2020 年上线充电平台，该平台用于为电动汽车用户提供充电服务，A公司、运营商B及C自有充电桩接入该平台为客户提供充电服务。现A公司为拓展平台业务，吸引流量，推出Plus会员制度，用户每月支付9.9元，可享受每月券包、VIP客服和专属活动。针对该业务，平台的收入主要为用户缴纳的会员费，平台的成本主要为优惠券减免成本（ 3 张 5 元满 5 元可用、 2 张 3 元满 3 元可用、 1 张 2 元满 2 元可用）（自发放优惠券起 30 天之内有效），由于各种原因，目前现状是部分运营商愿意承担优惠券成本，部分运营商不愿意承担。
A公司会计处理建议：按照按照 优 惠券承担的比例将会 员费 收入在收入在 A 公司及各运运 营 商之商之 间 分分 摊 。。（ 1 ）用户缴纳会费先流转至平台监管专户（该户为平台专用监管户，不属于A公司），暂不处理（ 2 ）每月月末，运营部提交数据（按承担优惠券成本的比例分摊），A公司确认会员费收入及自营充电收入 借：应收账款-充电费 -会员费 销售费用 贷：主营业务收入-充电收入 其他业务收入-会员费收入 应交税费-应交增值税（销项税）（ 3 ）A公司内部审批后，系统发出清分指令，监管户资金转移至A公司银行账户 借：银行存款 贷：应收账款
问题①：根据会员协议，该协议包含 3 项履约义务，分别为每月券包、VIP客服和专属活动，但后两项履约义务难以确定其交易价格，应做为单项履约义务，根据上述业务事项，会员费收入、与客户完成对账是否可分别做为单项履约义务，请问此情况判断是否有误？ 问题②：是否可采用以上会计处理？采用该会计处理确认了会员费收入，但却没有对应的成本与其匹配，是否合理呢？

回答人：chenyiwei
个人理解，最基本的处理原则是：收到用户的月卡款项确认为负债（如本案例这样存入不属于A公司的监管账户，则不处理）；后续在有效期内分摊确认收入；用户兑换券包用于消费时，按照所发放券包的公允价值（考虑可抵减金额、历史使用率等因素），参照奖励积分的处理原则从上述合同负债中转入另一项对应于券包的合同负债，同时在业务系统内备查登记；用户将消费券用于A公司自营充电服务的价款抵减时，冲减A公司自身的充电服务收入；用户将消费券用于平台上其他商户的充电服务价款抵减时，按照A公司应清算给商户的款项净额（扣减商户愿意负担的部分）作为营业成本。
对于VIP客服和专属活动，属于另一项履约义务，应从价款中分拆部分价款对应于该项履约义务，后续在提供服务时结转收入。与客户的对账本身不构成单项履约义务。

提问人：Leoliu98 时间：2022-08-31 14:57:54
陈版，按我的理解，您的意思是将券包分为用于A公司自有充电桩和用于运营商充电桩两部分，如果用户将券包用于A公司自有充电桩的则冲减充电收入，如果用户将券包用于其他商户，则将A公司应清算给商户的款项净额（扣减商户愿意负担的部分）作为营业成本？ “作为营业成本”这个是否有待商榷？可能前面是我表述有误，对于A公司来说，其他运营商属于第三方商户，对于用户在第三方商户上的充电款，A公司起到的是代收代付的作用，A公司对第三方商户应该是按照净额法确认收入，从充电款中按一定比例收取平台服务费。若按照您所说将清算给其他商户的款项净额确认为营业成本，是否意味着是按总额法确认收入？这可能跟A公司的业务实质不相符合了。 按照目前项目组的理解：会员条款中存在三项单项履约义务（每月券包、VIP客服和专属活动），会员费收入交易价格9.9元需在三项单项履约义务中分摊，为履行三项义务发生的支出确认为合同履约成本，在每月末完成三项履约义务时确认会员费收入，同时结转成本。但是根据A公司的反馈，在目前以及可预计的未来期间，A公司为履行义务发生的支出将远大于收到的会员费收入，若按照以上处理，又会造成毛利倒挂的情况。

回答人：chenyiwei
与第三方账户之间应采用净额法。这一点无异议。“应清算给商户的款项净额（扣减商户愿意负担的部分）”是指A公司承担的优惠部分，不是应清算给第三方的全款。